臺灣臺中地方法院民事判決
111年度簡上附民移簡字第51號
原      告  田筱甄  
被      告  李左賢  
上列當事人間請求損害賠償事件，原告提起刑事附帶民事訴訟，
經本院刑事庭裁定移送前來（111年度簡上附民字第1號），由本
院刑事庭裁定移送前來，經於民國111年10月28日言詞辯論終結
，本院合議庭判決如下：
    主    文
被告應給付原告新臺幣壹萬元，及自民國111年1月4日起至清償
日止，按年息5%計算之利息。
原告其餘之訴駁回。
    事實及理由
壹、程序事項：
一、訴狀送達後，原告不得將原訴變更或追加他訴，但擴張或減
    縮應受判決事項之聲明者，不在此限，民事訴訟法第255條
    第1項第3款定有明文。原告起訴時原聲明：㈠被告應付原告
    新臺幣（下同）10萬元，並自起訴狀繕本送達翌日起至清償
    日止，按年利率百分之五計算之利息。㈡前項判決請准供擔
    保宣告假執行。訴狀送達後，於111年7月21日準備程序期日
    撤回供擔保宣告假執行之聲請（本院卷第31頁），屬減縮應
    受判決事項之聲明，合於前開法條規定，應予准許。  
貳、實體事項：
一、原告主張：被告於民國109年12月22日以「破麻」、「混蛋
    」、「騙子」、「不知廉恥」、「破人」等語辱罵原告，致
    原告之人格遭受貶損而受有精神上之痛苦，請求被告賠償非
    財產上之損害10萬元。爰依侵權行為法律關係提起本件訴訟
    等語。並聲明：被告應付原告10萬元，及自起訴狀繕本送達
    翌日起至清償日止，按年利率百分之五計算之利息。
二、被告則以：其所述上開話語，只有「破麻」是針對原告，其
    他「混蛋、騙子、不知廉恥、混帳、破人」等語都是針對信
    基不動產有限公司(下稱信基公司)，其與原告不認識，109
    年12月22日是其第一次看到原告，不可能對原告罵這些話等
    語。並聲明：原告之訴駁回。
三、本院之判斷：
　㈠原告主張被告為結算與信基公司之租金，於109年12月22日10
    時許，前往該公司位於臺中北屯區進化路577之1號1樓之辦
    公室，嗣於同日11時許，被告因不耐等候時間過久，竟基於
    公然侮辱之犯意，在不特定多數人得以共見共聞之上址辦公
    室內，以「破麻、混蛋、騙子、不知廉恥、混帳、破人」等
    語辱罵原告等情，有被告所不爭執如附件錄音譯文所示之對
    話可證(見本院110年度簡上字第492號卷第63頁、臺灣臺中
    地方檢察署110年度核交字第475號卷第13至15頁)，而依附
    件對話內容以觀，被告主要對話之對象為原告，在場歐姓女
    子則多是出言安撫被告情緒，於被告以「破麻」等語辱罵原
    告後，原告即一再要求被告「再講一次」等語，被告遂分別
    辱罵：「我說你混蛋」、「全部都是騙子」、「不知廉恥」
    、「破人」等語，所指摘者為「你」及「你們」，綜觀其前
    後文義，上開言語所辱罵之對象顯係原告無訛，是原告上開
    主張，應屬可採。被告所辯「混蛋、騙子、不知廉恥、混帳
    、破人」等語係針對信基公司云云，與兩造於附件對話內容
    之文義不符，不足採信。
  ㈡按因故意或過失，不法侵害他人之權利者，負損害賠償責任
    。不法侵害他人之身體、健康、名譽、自由、信用、隱私、
    貞操，或不法侵害其他人格法益而情節重大者，被害人雖非
    財產上之損害，亦得請求賠償相當之金額，民法第184條第1
    項前段、第195條第1項分別定有明文。又慰撫金之賠償須以
    人格權遭遇侵害，使精神上受有痛苦為必要，其核給之標準
    固與財產上損害之計算不同，然非不可斟酌雙方身分資力與
    加害程度，及其他各種情形核定相當之數額。又按以人格權
    遭遇侵害，受有精神上之痛苦，而請求慰藉金之賠償，其核
    給之標準，須斟酌雙方之身分、資力與加害程度及其他各種
    情形核定相當之數額。且所謂「相當」，應以實際加害情形
    與其名譽影響是否重大及被害人之身分、地位與加害人之經
    濟情況等關係定之（最高法院51年度台上字第223號、86年
    度台上字第3537號裁判意旨參照）。本件被告以前開言詞公
    然辱罵原告，而故意不法侵害原告名譽權，足認原告因此精
    神上受有相當之痛苦，則原告依上開規定請求被告賠償精神
    慰撫金，即屬有據。又慰藉金之賠償須以人格權遭遇侵害，
    使精神上受有痛苦為必要，其核給之標準固與財產上損害之
    計算不同，然非不可斟酌雙方身分資力與加害程度，及其他
    各種情形核定相當之數額。本院審酌被告雖以上開話語辱罵
    原告，然紛爭起因乃原告公司同事與被告約定於當日10時洽
    談租金事宜，被告準時到場後發現該名同事請假未到，又無
    人在場代為處理，經原告聯繫其他主管前來，至11時許仍未
    到場，而被告高齡75歲，到場後發現承辦人爽約，應已有所
    不滿，又久候代理人未至，恐再累積相當之情緒，且經被告
    前往向原告質問後，又遭原告以「就跟你說他在趕過來的路
    上你聽不懂是不是阿」、「你要不要改時間、你要不要改時
    間、如果你要等就等、你要改時間你就改時間、懂嗎」、「
    你再鬧的話我就報警」等顯然不耐之言詞應對，被告情緒積
    壓多時後與原告爆發口角爭執，便以「從上到下都在騙人」
    加以指摘，並於激憤下以「破麻」等語辱罵原告，惟原告在
    同事歐姓女子已多次以「我們去外面稍等一下」等語婉言安
    撫被告情緒之情況下，仍一再要求被告「再說一次」高達12
    次，復又挑起被告不滿情緒，而以「我說你混蛋」、「全部
    都是騙子」、「不知廉恥」、「破人」等語辱罵原告，被告
    所為固有不當，然究與無故主動多次辱罵他人之情形有別。
    而上開辦公室雖為不定人可出入之公共場所，惟事發時包含
    兩造僅共有3人在場，堪認原告名譽受損之程度非鉅，且原
    告亦在情緒高張之狀況下與被告互有口角爭執，其所受精神
    痛苦亦與單方遭受辱罵有異。再查被告領有中度障礙中華民
    國身心障礙證明，且患有憂鬱症、雙極性情感疾患（躁鬱症
    ）史，有身心障礙證明及宏恩醫院龍安分院診斷證明書影本
    各1份在卷可憑(本院110年度簡上字第492號卷第21、23頁)
    ，對照被告上述情緒控制不佳之行止，堪認被告於行為時之
    精神狀態顯然受精神疾患之影響。兼衡原告自述為碩士畢業
    ，從事服務業，月薪3萬多元，名下有1部機車；被告自述高
    中畢業，目前無業，仰賴國民年金每月3千7百餘元生活，名
    下有土地遭拍賣中等情，復參酌卷附本院職權查調所示稅務
    電子閘門財產所得調件明細表，認被告所應賠償原告所之非
    財產上損害，以1萬元為適當，逾此範圍所為請求，即屬無
    據，不予准許。
　㈢給付有確定期限者，債務人自期限屆滿時起，負遲延責任。
    給付無確定期限者，債務人於債權人得請求給付時，經其催
    告而未為給付，自受催告時起，負遲延責任。其經債權人起
    訴而送達訴狀，或依督促程序送達支付命令，或為其他相類
    之行為者，與催告有同一之效力。又遲延之債務，以支付金
    錢為標的者，債權人得請求依法定利率計算之遲延利息。但
    約定利率較高者，仍從其約定利率。應付利息之債務，其利
    率未經約定，亦無法律可據者，週年利率為5%，民法第229
    條第1、2項、第233條第1項及第203條分別定有明文。原告
    對被告之侵權行為損害賠償債權，核屬無確定期限之給付，
    經原告起訴並送達訴狀，是原告請求被告自111年1月4日起
    至清償日止，按週年利率5%給付遲延利息，自屬有據。
四、綜上所述，原告依侵權行為之法律關係，請求被告給付1萬
    元及自被告應訴翌日即111年1月4日起至清償日止，按週年
    利率5%計算之利息，為有理由，應予准許；逾此範圍之請求
    ，為無理由，應予駁回。
五、本件事證已臻明確，兩造其餘攻擊、防禦方法及所提證據，
    經本院斟酌後，核於判決結果不生影響，爰不逐一論述。
六、本件為刑事附帶民事訴訟，由本院刑事庭裁定移送前來，依
    刑事訴訟法第505條第2項之規定免納裁判費，另於本院審理
    中亦無其他必要訴訟費用之支出，爰不另為訴訟費用負擔之
    諭知。　
中　　華　　民　　國　　111 　年　　12 　　月　　2　　日
                  民事第四庭    審判長法  官  吳國聖   
　　　　　　　　　                    法  官  蔡家瑜  
　　　　　　　　　                    法  官  侯驊殷
正本係照原本作成。
本件不得上訴。

中　　華　　民　　國　　111 　年　　12　　月　　2 　　日
                                     書記官  吳克雯
附件：(見臺灣臺中地方檢察署110年度核交字第475號卷第13至1
      5頁)
李左賢：(敲玻璃門聲)
歐：房東您好
李左賢：到底還要給我等多久
田：他在路上了喔
歐：你可以不要這樣子嗎
李：蛤
田：他在路上了
歐：人員已經在路上了
李：又叫我帶印鑑證明叫我帶印章叫我帶委託書
田：對 阿我跟你說負責的陳小姐他今天請假另外一位主管今天
    會過來 他在趕過來的路上
李：騙人不是這樣騙的
田：就跟你說他在趕過來的路上你聽不懂是不是阿
李：你再兇什麼
田：你要不要改時間 你要不要改時間 如果你要等就等 你要改
    時間你就改時間 懂嗎
李：懂
田：如果你再鬧的話我就報警
歐：先生我們去外面稍等一下
李：現在報 報警
田：你現在大聲沒有用我告訴你今天資料就是會給你看
李：報警快點
田：你再鬧的話我就報警
李：現在報
歐：先生我們去外面稍等一下。
李：講你是哪個彎 講你不敢報你是人
歐：好先生我們去外面稍等冷靜一下好不好
田：你現在大小聲沒有用
歐：我們人員等下就過來處理7
李：從上到下都在騙人而已
田：誰再騙 是哪一位在騙你 人我跟你講人我就已經再聯絡了
李：跟我約十點約什麼約
田：那等一下主管來你可跟她說阿
李：他的時間就是時間我的時間就不是時間嗎
田：等一下主管會來你就跟她講
歐：先生我們外面稍等我們主管等一下就跟你接洽了 先生 好不
    好
李：你貴姓妳姓什麼
田：我姓田拉我姓田
李：什麼你姓什麼
歐：先生我們去隔壁稍坐一下
李：我認識你一下 你姓什麼
歐：先生不能進來這裡這裡是我們內勤辦公室
田：這邊是內勤辦公室
歐：我們去外面稍等好不好 我們等下主管就來給你接洽了 你可
    以有事情跟主管反應好不好
田：對
歐：我們去隔壁稍坐 不好意思
李：破麻
田：要不要再講一次 這裡都有錄音 你要不要再講一次
李：好你講 錄音阿
田：我這裡都有錄音我告訴你 營業場所都有錄音
李：好現在
田：你要不要再講一次你剛講的那兩個字是什麼，你要不要再講
    一次
李：我說你混蛋
田:你要不要再講一次再講大聲一點
歐：先生我們冷靜一下隔壁稍坐好不好
田：你要不要再講一次 欸先生要不要講一次 你剛說什麼要不要
    再講一次
李：全部都是騙子
田：誰在騙 誰在騙 你要不要再說一次
李：你們都是騙人
田：誰在騙
李：你們公司 你 你錄音阿
田：正在錄阿
李：趕快錄阿
田：你要不要再講一次你剛在那邊說的那兩個字是什麼 你要不
    要再說一次
李：我說你騙子
田：不適剛那兩個字喔 不是騙子喔 你要不要再講一次 你剛在
    那邊說什麼
李：我說你包包很臭
田：你要不要再講一次那兩個字是什麼
李：你講啊
田：你現在不敢說是不是拉
田：要不要再講一次阿 那兩個字是什麼 講啊 現在不敢說是不
    是 那兩個字是什麼 要不要再講一次
李：不知廉恥
田：誰不知廉恥 你那兩個字不可以再講一次嗎
李：講啊怎麼不敢
田：說阿
李：我說你混帳拉
田：不是那兩個字拉 你剛是針對我的拉 那兩個字是什麼你要不
    要再講一次拉
李：破人啦
田：你要不要再講一次 再講一次沒關係啊 我現在錄影阿 你可
    以說阿
李：錄阿
田：正在錄